【裁判字號】    95,交訴,144
【裁判日期】    950811
【裁判案由】    公共危險
【裁判全文】
臺灣臺中地方法院刑事判決             95年度交訴字第144號
公  訴  人  臺灣臺中地方法院檢察署檢察官
被      告  甲○○
上列被告因公共危險案件，經檢察官提起公訴（95年度偵字第42
38號），被告於準備程序中就被訴事實為有罪之陳述，受命法官
於聽取當事人之意見後，本院合議庭裁定由受命法官獨任進行簡
式審判程序，判決如下：
    主    文
甲○○服用酒類，不能安全駕駛動力交通工具而駕駛，處有期徒
刑月，如易科罰金，以銀元佰元即新台幣玖佰元折算壹日；
又因過失傷害人，處有期徒刑肆月，如易科罰金，以銀元佰元
即新台幣玖佰元折算壹日；又駕駛動力交通工具肇事，致人受傷
而逃逸，處有期徒刑陸月，如易科罰金，以銀元佰元即新台幣
玖佰元折算壹日。應執行有期徒刑拾壹月，如易科罰金，以銀元
佰元即新台幣玖佰元折算壹日。
    犯罪事實
一、甲○○於民國94年11月20日中午，在台中縣大里市某活動中
    心與友人飲用高粱酒後，已達不能安全駕駛動力交通工具之
    程度，猶於同日下午駕駛車號4415-HC號自小客車，沿台中
    縣太平市○○路由西往東方向行駛，於同日15時40分許，途
    經光興路100號前時，本應注意汽車駕駛人飲用酒類後，其
    吐氣所含酒精濃度超過每公升零點25毫克，不得駕車，及汽
    車行駛時，駕駛人應注意車前狀況，並隨時保持必要之安全
    措施，以避免發生危險，而依當時天候晴、日間自然光線、
    路面乾燥無缺陷、亦無障礙物、視距良好等客觀情形，並無
    不能注意之特別情事，甲○○竟因酒後控制力降低，疏於注
    意前方人車行進動態，不慎撞擊居住於光興路100號、正於
    自宅門口路旁洗手之丙○○腰部右後方，並碾過其右腳掌，
    致丙○○受有右側膝部、腳踝、腳掌多處擦傷及挫傷之傷害
    。詎甲○○於肇事後，未採取救護或其他必要措施，竟另行
    起意而駕車逃離現場。嗣經路人記下車號，旋即於光興路10
    66號前為警查獲，並測得其吐氣酒精濃度高達每公升1.87毫
    克，因而查知上情。
二、案經丙○○訴由台中縣警察局霧峰分局報告台灣台中地方法
    院檢察署檢察官偵查起訴。
    理    由
一、訊據被告甲○○對於上揭酒醉駕車、過失傷害及肇事逃逸之
    犯罪事實均坦承不諱，核與告訴人丙○○之指訴相符，並有
    酒精濃度測試紀錄表、刑法第185條之3案件測試觀察紀錄表
    、道路交通事故調查報告表暨現場圖、診斷證明書及現場照
    片等在卷可稽，堪認被告自白與事實相符而可採信。又查：
  (一)按刑法第185條之3所謂之「不能安全駕駛」，係抽象危險犯
    ，並不以發生具體危險為必要。而依醫學實驗證明所得經驗
    法則，對於吐氣酒精濃度達每公升0點25毫克（MG/L）以上
    時，將使駕駛人產生複雜之技巧障礙、駕駛能力變壞之行為
    表現，肇事比率比一般未飲酒時高出2倍，而吐氣酒精濃度
    達每公升零點5毫克以上時，將使駕駛人產生平衡感與判斷
    力障礙升高，肇事比率比一般未飲酒時高出10倍，甚而如吐
    氣酒精濃度達每公升0點75毫克時，駕駛人將產生明顯酒醉
    、步履蹣跚之行為狀態，其肇事比率比一般人高25倍，達吐
    氣酒精濃度達每公升1毫克時，將造成中度中毒，有步態不
    穩、噁心、嘔吐、精神混惑不清狀態（參見蔡志中著，對飲
    酒不能安全駕駛之執法研究）。本件被告經酒精呼氣濃度測
    試，呼氣中酒精濃度高達每公升1.87毫克，且經警具體觀察
    結果，被告有含糊不清、意識模糊、多話、站立不穩之情形
    ，有上開測試觀察紀錄表可稽，足認被告因飲酒已產生駕駛
    技巧障礙，視覺及行為反應能力減低，已達不能安全駕駛動
    力交通工具之程度。被告酒後駕車之公共危險犯行，應堪認
    定。
  (二)次按飲用酒類或其他類似物後其吐氣所含酒精濃度超過每公
    升0.25毫克或血液中酒精濃度超過百分之0.05以上者，不得
    駕車；車輛行駛時，駕駛人應注意車前狀況，隨時採取必要
    之安全措施，道路交通安全規則第114條、第94條第3項分別
    定有明文。被告於飲酒後吐氣酒精濃度高達每公升1.87毫克
    之際，猶駕車上路，復由後撞擊在路旁洗手之告訴人，是其
    違反上述道路交通安全規則而未盡其注意義務至明。復依附
    卷之交通事故調查報告表所示：肇事當時天氣為晴天、日間
    自然光線，路面乾燥、無缺陷及障礙物，視距亦屬良好，而
    被告為考有駕駛執照之人，應熟知上開交通安全規則，若稍
    加注意，即可採取適切之措置以避免本件車禍事故之發生，
    故依當時之情形，顯無不能注意之情事，其竟疏未注意及此
    ，以致肇事致人受傷，其有應注意能注意而不注意之過失責
    任，至為灼然，被告前開自白核與事實相符。告訴人因本件
    車禍受傷，與被告之過失行為間具有相當因果關係。
  (三)又按汽車駕駛人駕駛汽車肇事致人受傷或死亡，應即採取救
    護或其他必要措施，並向警察機關報告，不得駛離或逃逸，
    道路交通管理處罰條例第62條第1項定有明文。蓋因道路交
    通事故之發生，常非於己之鄰親家里，時有告救不能情事，
    乃課以肇事者須即採取救護或其他必要措施，並應向警察機
    關報告之法定義務，以防因就醫延誤致生無謂傷亡，並俾得
    通知傷亡者家屬到場，以明責任，是凡肇事人於行車肇事致
    人受傷或死亡，未即採取救護或其他必要措施，並向警察機
    關報告，即駕車逃逸者，均應依該規定處罰，至其嗣後是否
    受刑事訴追及已否與被害人達成民事和解，賠償損失，對其
    應受處罰乙節，並不生影響。職是之故，汽車駕駛人駕駛汽
    車肇事，不論其責任之歸屬為何，即有義務留在肇事現場，
    採取救護或其他必要措施，並向警察機關報告，以維護他人
    之生命與其他用路人之交通安全。其立法目的，既係促使駕
    駛人於肇事致死傷後，能對被害人即時救護，報告警察機關
    ，以減少死傷，是該罪之成立祇以行為人有駕駛動力交通工
    具肇事，致人死傷而逃逸之事實為已足，至行為人之肇事有
    否過失，則非所問（最高法院92年度台上字第4468號判決意
    旨參照）。本件被告駕駛車輛撞擊告訴人，造成告訴人受有
    事實欄所示之傷害，且車輪碾過告訴人腳背，對告訴人當場
    受有傷害應有認識，其竟未採取救護或其他必要措施，並向
    警察機關報告，即竟行駕車離去嗣經警循線查獲，其肇事逃
    逸已甚灼然。是被告肇事逃逸之犯行，堪以認定。
二、論罪科刑部分：
  (一)核被告所為，係犯刑法第185條之3之酒後不能安全駕駛動力
    交通工具而駕駛罪、同法第284條第1項前段之過失傷害罪及
    同法第185條之4之駕駛動力交通工具肇事致人受傷而逃逸罪
    。
  (二)按行為後法律有變更者，適用行為時之法律；但行為後之法
    律有利於行為人者，適用最有利於行為人之法律，刑法第2
    條第1項定有明文。查被告行為後，刑法第33條第5款業於94
    年2月2日以華總一義字第09400014901號令修正公布，並自9
    5年7月1日起施行；修正後刑法第33條第5款規定「罰金：新
    台幣1千元以上，以百元計算之。」，與修正前刑法第33條
    第5款規定「罰金：1元以上。」不同。比較新舊法結果，以
    舊法較有利於行為人，新法之規定對被告並無較為有利之情
    形，故依刑法第2條第1項前段規定，本案關於刑法第185條
    之3及同法第284條第1項之法定刑罰金部分，自應適用行為
    時之法律即修正前刑法第33條第5款規定決定其罰金部分之
    法定刑。
  (三)另按汽車駕駛人，無駕駛執照駕車、酒醉駕車、吸食毒品或
    迷幻藥駕車、行駛人行道或行經行人穿越道不依規定讓行人
    優先通行，因而致人受傷或死亡，依法應負刑事責任者，加
    重其刑至2分之1，道路交通管理處罰條例第86條第1項定有
    明文，被告於服用酒類後，吐氣酒精濃度達每公升1.87毫克
    ，猶駕駛動力交通工具，因而致人受傷，依法應負刑事責任
    ，應就其所犯因過失傷害罪部分，依道路交通管理處罰條例
     第86條第1項之規定，加重其刑。
  (四)查被告行為後，刑法第41條第1項業經修正公布，修正前刑
    法第41條第1項前段係規定：「犯最重本刑為5年以下有期徒
    刑以下之刑之罪，而受6個月以下有期徒刑或拘役之宣告，
    因身體、教育、職業、家庭之關係或其他正當事由，執行顯
    有困難者，得以1元以上3元以下折算一日，易科罰金。」，
    被告行為時之易科罰金折算標準，修正前罰金罰鍰提高標準
    條例第2條前段（現已刪除）規定，就其原定數額提高為100
    倍折算1日，則本件被告行為時之易科罰金折算標準，應以
    銀元300元折算1日，經折算為新台幣後，應以新台幣900元
    折算為1日。惟修正後刑法第41條第1項前段則規定：「犯最
    重本刑為5年以下有期徒刑以下之刑之罪，而受6個月以下有
    期徒刑或拘役之宣告者，得以新台幣1,000 元、2,000元或
    3, 000元折算1日，易科罰金。」比較修正前後之易科罰金
    折算標準，以95年7月1日修正前之規定，較有利於被告，則
    應依刑法第2條第1項前段，適用修正前刑法第41條第1項前
    段規定，以銀元300元即新台幣900元定其折算標準。
  (五)被告所犯上開3罪間，犯意各別，罪名互異，應予分論併罰
    。
  (六)被告行為後，刑法施行法第3條之1業已於民國95年7月1日施
    行，該條第3項規定：「於94年1月7日刑法修正施行前犯併
    合處罰數罪中之一罪，且該數罪均符合第41條第1項得易科
    罰金之規定者，適用90年1月4日修正之刑法第41條第2項規
    定。」，亦即於刑法修正施行前犯併合處罰數罪中之一罪，
    且該數罪均符合第41條第1項得易科罰金之規定者，縱所定
    應執行刑逾6月以上者，亦得為易科罰金之諭知，而不受新
    法第41條第2項之於數罪併罰，其應執行之刑未逾6月者，方
    可為易科罰金諭知規定之限制。本案被告所為既均係於刑法
    修正施行前犯併合處罰數罪中之數罪，則依刑法施行法第3
    條之1第3項之規定，於定其應執行之刑後，自得併為易科罰
    金之諭知。
  (七)被告行為後，刑法第51條第5款亦已修正數罪併罰定其應執
    行者：「宣告多數有期徒刑者，於各刑中之最長期以上，各
    刑合併之刑期以下，定其刑期。但不得逾30年。」，與舊法
    規定之數罪併罰定其應執行者：「宣告多數有期徒刑者，於
    各刑中之最長期以上，各刑合併之刑期以下，定其刑期。但
    不得逾20年。」之規定相較，自以舊法規定之定應執行刑之
    上限為20年對行為人較為有利，此為影響行為人刑罰之法律
    效果，是被告行為後法律已有所變更，經比較新舊刑法第51
    條第5款之規定，新法之規定對被告並無較為有利之情形，
    應依刑法第2條第1項前段之規定，適用被告行為時之舊法，
    而定其應執行之刑。
  (八)爰審酌被告服用酒類後，吐氣酒精濃度高達每公升1.87毫克
    ，猶執意駕駛動力交通工具自用小客車，漠視往來人、車安
    危，且疏未遵守道路交通安全規則，終至肇事致告訴人受傷
    ，肇事後復未協助救護、旋即逃逸，罔顧他人生命、身體、
    健康，惡性非輕，惟念其犯後坦承犯行，甚有悔意，且駕駛
    之車輛遭不明人士毀損，其自身亦遭不明人士毆打而受有左
    後腰疼痛合併血尿之傷害（見警卷第19頁）等一切情狀，分
    別量處如主文所示之刑，並均諭知易科罰金之折算標準，暨
    定其應執行刑及易科罰金之折算標準。
據上論斷，應依刑事訴訟法第273條之1第1項、第299條第1項前
段，道路交通管理處罰條例第86條第1項，刑法施行法第3條之1
第3項，刑法第2條第1項、第185條之3、第185條之4、第284條第
1項前段、修正前刑法第41條第1項前段、修正前刑法第51條第5
款，罰金罰鍰提高標準條例第1條前段、修正前罰金罰鍰提高標
準條例第2條，現行法規所定貨幣單位折算新台幣條例第2條，判
決如主文。
本案經檢察官乙○○到庭執行職務。
中    華    民    國    95    年    8     月    11    日
                      刑事第二庭  法  官  陳姵君
右正本證明與原本無異。
如不服本判決，應於送達後十日內向本院提出上訴狀（須附繕本
），上訴於臺灣高等法院臺中分院。
中    華    民    國    95    年    8     月    11    日
                                  書記官  莊金屏
附錄所犯法條：
中華民國刑法第284條
因過失傷害人者，處6月以下有期徒刑、拘役或5百元以下罰金，
中華民國刑法第185條之3
服用毒品、麻醉藥品、酒類或其他相類之物，不能安全駕駛動力
交通工具而駕駛者，處1年以下有期徒刑、拘役或3萬元以下罰金
。
中華民國刑法第185條之4
駕駛動力交通工具肇事，致人死傷而逃逸者，處6月以上5年以下
有期徒刑。


司法院資訊處製作；財團法人民間司法改革基金會備份。
